臺灣宜蘭地方法院民事判決　　　　　　　　　　　　　九十三年度訴字第二三二號
　　原　　　告　乙○○
　　訴訟代理人　丙○○
　　被　　　告　甲○○
當事人間侵權行為損害賠償事件，本院於九十三年十一月四日言詞辯論終結，判決如
下：
    主  文
被告應給付原告新台幣貳佰零捌萬壹仟壹佰柒拾肆元，及自九十三年七月一日起至清
償日止按年息百分之五計算之利息。
原告其餘之訴駁回。
訴訟費用由被告負擔二分之一餘由原告負擔。
本判決第一項於原告以新台幣陸拾玖萬肆仟元供擔保後，得假執行。
原告其餘假執行之聲請駁回。
    事實及理由
一、原告起訴主張：被告於九十二年六月二十九日駕駛車牌號碼Ｇ五—六九三六號自
    用小客車，沿宜蘭縣五結鄉○○路○段由宜蘭往羅東方向行駛，同日九時十六分
    許行經該路段九十號前欲左轉進入四結加油站時，本應注意汽車行駛至交岔路口
    左轉彎時，應距交岔路口三十公尺前顯示方向燈或手勢，行至交岔路口中心處左
    轉，不得占用來車道搶先左轉，並應讓直行車先行；且依當時之天候、路面狀況
    及其智識程度與能力均無不能注意之情事，竟疏未注意貿然跨越分向限制線且未
    禮讓直行車而提前左轉，以致撞及由原告所騎乘之車牌號碼ＲＡＪ─九四三號機
    車，造成原告人車倒地，而受有外傷性腦傷、右膝挫傷併臏骨上及臏骨前滑囊炎
    、右第二腕骨與掌骨及右股骨內髁炎、第五腰椎第一薦骨椎椎間盤突出、右胸、
    雙膝及右手腕挫傷；雙肘及雙膝多處擦傷、右膝後十字韌帶撕裂傷併膝關節感染
    、左膝前十字韌帶斷裂等傷害。是原告因此支出醫療費用及看護費用合計新台幣
    （下同）三十七萬五千五百三十元、停業損失七十二萬元、喪失勞動能力之損失
    二百七十五萬八千八百六十七元，另因車禍受傷住院受有非財產上損害三十八萬
    五千四百四十元。上述各項損害，均係被告不法侵害所生之結果，對原告自應負
    賠償責任。為此，爰依侵權行為之法律關係，聲明請求（一）被告給付四百二十
    三萬九千八百三十七元，及自起訴狀繕本送達之翌日起至清償日止按年息百分之
    五計算之利息。（二）並願供擔保請准宣告假執行。
二、被告則以：原告對於上揭車禍之發生有過失，請求之賠償金額亦過高，實無力負
    擔等語為辯。並聲明請求駁回原告之訴。
三、原告前述主張兩造因被告之過失而於上揭時地發生車禍，致原告受有前述傷害一
    節，業據提出財團法人天主教聖保祿修女會醫院診斷證明書、本院九十三年度交
    易字第三０號刑事判決，復為被告所不爭執。又被告前開行為已經本院刑事庭以
    九十三年度交訴字第三０號過失傷害刑事案件，判決其因過失傷害人，處有期徒
    刑二月，如易科罰金以三百元折算一日確定乙節，業據本院調閱該刑事卷宗，查
    核屬實，從而前開事實足堪認定。原告進而主張，被告因過失傷害原告、並造成
    原告受有前述傷害乙節，自應對原告前揭支出與損害負損害賠償責任，被告則否
    認之，並以前詞為辯。是經兩造整理後，確認本件應斟酌之爭點為：（一）原告
    就本件車禍之發生是否與有過失？則兩造過失比例應為如何？（二）原告請求賠
    償之醫藥費、看護費用、勞動能力之損失及慰撫金應為若干始為合理？
四、爭點一：原告就本件車禍之發生是否與有過失？則兩造過失比例應為如何？
    經查，上揭車禍係因被告於上揭時間駕駛上開自用小客車，沿宜蘭縣五結鄉○○
    路○段由宜蘭往羅東方向行駛，行經該路段九十號前欲左轉進入四結加油站時，
    依當時情形應注意、能注意、但未注意汽車行駛至交岔路口左轉彎時，應距交岔
    路口三十公尺前顯示方向燈或手勢，行至交岔路口中心處左轉，不得占用來車道
    搶先左轉，並應讓直行車先行等規定；而貿然跨越分向限制線且未禮讓直行車而
    提前左轉，以致與沿上開路段直行由原告所騎乘之機車發生撞及，已如前述，而
    觀兩車發生車禍地點係於上揭加油站之入口處，此有本院調閱前述刑事卷宗所附
    之道路交通事故調查報告表、現場圖與照片可按，顯見原告駕騎乘機車行經加油
    站入口處，未減速慢行以致肇事，亦為本件車禍之肇事原因。此外本件車禍經承
    辦前揭車禍之檢察官送請鑑定結果，亦為同此之認定，此有台灣省基宜區車輛行
    車事故鑑定委員會九十三年四月七日基宜鑑字第九三０一五０號函及鑑定意見書
    可查。故被告抗辯原告就本件車禍與有過失，則屬有據，是本院衡諸上情，認本
    件車禍被告應負百分之六十之過失責任，原告應負百分之四十之過失責任。
五、爭點二、原告請求賠償之醫藥費、看護費用、勞動能力之損失及慰撫金應為若干
    始為合理？
（一）按因故意或過失不法侵害他人之權利者，負損害賠償責任；又汽車在行駛中加
      損害於他人者，駕駛人應賠償因此所生之損害；不法侵害他人之身體或健康者
      ，對於被害人因此喪失或減少勞動能力或增加生活上之需要時，應負損害賠償
      責任；不法侵害他人之身體或健康者，被害人雖非財產上之損害，亦得請求賠
      償相當之金額。民法第一百八十四條第一項前段、第一百九十一條之二、第一
      百九十三條第一項、第一百九十五條第一項分別定有明文。又損害賠償之範圍
      應以填補債權人所受損害及所失利益為限，民法第二百十六條亦有明文。本件
      原告主張被告對於系爭車禍之發生有過失，致原告受有傷害而有額外支出與損
      害之事實，已如前述，且兩者間具有相當因果關係，則被告自應對原告因車禍
      受傷所受損害，負賠償之責。
（二）原告主張因上揭車禍發生致原告受有傷害因此支出之醫藥費與看護費用共計三
      十七萬五千五百三十元，已據提出財團法人羅許基金會羅東博愛醫院醫療費用
      收據、前述聖保祿修女會醫院醫療費用明細表與收據，並經被告不爭執，堪信
      原告此部分主張可採。
（三）原告主張因上揭車禍發生受傷，預計二年無法工作，而請求被告以每月三萬元
      計算賠償工作薪資損失等語，經查：
    １原告因上述車禍發生迄今尚無法恢復至可以回復原本任職宜和鋼索行之工作等
      情，此有上揭聖保祿修女會醫院九十三年九月十五日桃聖業字第九三００００
      一六八號函、羅東博愛醫院九十三年九月二十四日九三羅博字第九０一九六號
      函可查，是本院依上開情節認原告主張其自九十二年六月二十九日車禍發生迄
      上述醫院最後回函日期即九十三年九月二十四日，合計十四月又二十六日無法
      工作之事實，堪予採信。原告雖主張其自本件事故發生後二年無法工作，就逾
      上述期間部分未舉證以實其說，是該部分主張尚不足採。（惟上述九十三年九
      月二十五日以後不能工作期間，應併入減少勞動能力損失項目計算，附此敘明
      。）
   ２查原告於九十一年、九十二年間均任職於宜和鋼索行從事鋼索加工工作之事實
     ，有原告之財政部台灣省北區國稅局九十一年度、九十二年度綜合所得稅各類
     所得資料清單附卷為證。又原告於車禍發生前三個月即九十二年三月至同年五
     月，自宜和鋼索行受領薪資共八萬四千二百六十元，此有宜和鋼索行九十一年
     薪工資表可查，是原告平均每月薪資為二萬八千零八十七元（元以下四捨五入
     ）。是原告上揭主張於以每月二萬八千零八十七元計算其受傷期間無法工作即
     十四個月又二十六日之工資損失共四十一萬七千五百六十元為可採，逾此部分
     之請求即屬無據。
（四）減少勞動能力之損害部分：
    １本件原告因系爭車禍所受傷害，經鑑定結果，認原告「依醫院判斷應有超過一
      半之可能性會遺存部分功能障礙‧‧‧符合勞工保險殘廢給付標準之右下肢遺
      存顯著運動障礙」，此亦有前述羅東博愛醫院函文可參，是原告所受肢傷對照
      勞工保險條例第五十三條附勞工保險殘廢給付標準表，符合殘廢給付第七級之
      情形，並審酌原告前從事鋼索加工之工作，係屬體力付出型態之工作，對於下
      肢受有顯著運動障礙，影響日後工作情形非屬輕微，是，依喪失或減少勞動能
      力表，認第七級殘廢減少勞動能力之比率為百分之六九‧二一。
    ２按勞工年滿六十歲者，雇主得強制其退休，勞動基準法第五十四條第一項第一
      款定有明文。查原告原於宜和鋼索行任職，已於前述，為勞動基準法所稱之勞
      工，故計算原告之退休年齡自應以六十歲為準。又查原告為六十八年十月十八
      日生，事故前三月平均每月薪資為二萬八千零八十七元，亦如前述。則自前述
      九十三年九月二十五日算至原告年滿六十歲退休時即一百二十八年十月十八日
      止，尚有三十五年又二十四日（即四百二十點八個月），以原告減少勞動能力
      百分之六九點二一，依複式霍夫曼計算法（第一個月不扣除中間利息）計算其
      損失，其計算式為[28087*243.00000000+28087*0.79999*（243.00000000-000
      .00000000）]=000 0000x0.6921=0000000（小數點以下四捨五入），惟原告僅
      請求二百七十五萬八千八百六十七元，是關於原告喪失勞動能力之損失，即應
      以原告所主張之二百七十五萬八千八百六十七元為據。
（五）精神慰撫金部分：按「慰藉金之賠償須以人格權遭遇侵害，使精神上受有痛苦
      為必要，其核給之標準固與財產上損害之計算不同，然非不可斟酌雙方身分、
      資力與加害程度，及其他各種情形核定相當之數額。」有最高法院五十一年台
      上字第二二三號判例意旨可參。本件原告六十八年出生，現尚屬年輕，事故前
      服務於宜和鋼索行，月薪約三萬元，因系爭車禍事故之發生，致受有前述傷害
      ，經治療及復健後仍遺有肢障第七級之障害，且日後生活不便，復須持續復健
      ，客觀上已足認受有相當之精神上之痛苦。而被告為三十四年出生，現無工作
      ，惟名下有土地、建物等不動產及汽車一輛，此均有稅務電子閘門財產所得調
      件明細表可參。本院審酌上情，衡諸原告因此車禍造成身心之傷害、對日後之
      影響、並審酌兩造之年齡、資力等情況，認原告主張被告應賠償原告所受非財
      產上損害應以三十萬元為適當，逾此部分則無理由。
（六）綜右所述，原告主張因本件車禍發生致受有重傷，故主張損害賠償有理由部分
      ，合計為三百七十九萬零三百七十七元（375530+417560+0000000+300000=000
      0000)。再按，損害之發生或擴大，被害人與有過失者，法院得減輕賠償金額
      ，或免除之。民法第二百十七條第一項定有明文。本件車禍事故之發生，應由
      被告負百分之六十之過失責任，原告負百分之四十之過失責任，則前述賠償總
      額應以其百分之六十計，為二百三十一萬一千一百七十四元。末按「保險人依
      本法規定給付之保險金，視為加害人或被保險人損害賠償金額之一部分；加害
      人或被保險人受賠償請求時，得扣除之。」，強制汽車責任保險法第三十條定
      有明文，本件原告已受有二十萬元之汽車強制責任保險理賠，及被告事故發生
      後所給付三萬元之慰問金，此為兩造所不爭執，並有原告提出之國泰世紀產物
      保險公司強制汽車責任保險查詢表可佐，則前開賠償金額經扣除此二項金額後
      ，被告尚應給付原告二百零八萬一千一百七十四元（0000000-000000-00000=0
      000000）。
六、從而，原告依侵權行為之法律關係，起訴請求被告應給付原告二百零八萬一千一
    百七十四元，及自起訴狀繕本送達被告之翌日即九十三年七月一日起至清償日止
    ，按法定利率即週年利率百分之五計算之利息，為有理由，應予准許。逾此部分
    之請求，為無理由，應予駁回。
七、原告陳明願供擔保，請求准為宣告假執行，經核於原告勝訴部分均於法有據，爰
    酌定相當金額准許之。至原告敗訴部分，假執行之聲請已失所依附，應併駁回之
    。
八、訴訟費用負擔之法條：民事訴訟法第七十九條。
中　　　華　　　民　　　國　　九十三　　年　　 十一 　　月　　 十八 　　日
                                    臺灣宜蘭地方法院民事庭
                                    法      官   蔡仁昭
右正本與原本無異。
如不服本判決，應於判決送達後廿日內提出上訴狀(應附繕本)。
中　　　華　　　民　　　國　　九十三　　年　　 十一 　　月　　二十三　　日
                                    法院書記官   陳憲文
